【裁判字號】    91,重訴,677
【裁判日期】    920611
【裁判案由】    損害賠償
【裁判全文】
臺灣士林地方法院民事判決  九十一年度重訴字第六七七號
    原      告    甲○○
    訴訟代理人    林世華  律師
                  李慧芬  律師
    被      告    丙○○
                  建明汽車客運股份有限公司
                          設臺.
    法定代理人    乙○○  住同.
    右  一  人
    訴訟代理人    巫美芬  住同.
                  李明諭  律師
    右  一  人
    複  代理人    陳逸華  律師
                  蔡鎮隆  律師
右當事人間附帶民事訴訟請求損害賠償事件，經刑事庭裁定移送本院審理（九十一年
度附民字第二○號），本院判決如左：
    主      文
被告應連帶給付原告新臺幣壹佰壹拾柒萬柒仟捌佰玖拾元，及自民國九十二年六月十
二日起至清償日止，按週年利率百分之五計算之利息。
原告其餘之訴駁回。
訴訟費用由被告連帶負擔六分之一，餘由原告負擔。
本判決第一項於原告以新臺幣肆拾萬元為被告供擔保後，得假執行。被告建明汽車客
運股份有限公司如於假執行程序實施前，以新臺幣壹佰壹拾柒萬柒仟捌佰玖拾元或同
額之臺灣銀行無記名可轉讓定期存單為原告預供擔保後，得免為假執行。
原告其餘假執行之聲請駁回。
    事      實
甲、原告方面：
一、聲明：
  (一)被告應給付原告新臺幣（以下同）七百零三萬三千二百六十六元，及自判決翌日
    起至清償日止，按週年利率百分之五計算之利息。
  (二)原告願供擔保請准宣告假執行。
二、陳述：
  (一)被告丙○○為被告建明汽車客運股份有限公司（以下簡稱建明客運）僱用之營業
    大客車司機，負責駕駛大客車載送乘客，於民國（以下同）九十年五月十三日上
    午九時五十分許，駕駛車牌號碼ＡＦ─六七二號營業大客車，原訂路線係由新竹
    監理站沿國道一號高速公路經松江交流道往臺北市區方向行駛，嗣該車快到達重
    慶北路交流道時，因故未依既定路線，臨時改由重慶北路交流道下高速公路，於
    同日上午十時五十五分許，行至臺北市大同區○○○路三四號前時，乘坐於駕駛
    座後方第三排之乘客即原告發現路線變更，乃起身詢問被告丙○○，不料竟引發
    被告丙○○不悅，故意緊急煞車，致原告重心不穩而往前衝向駕駛座前方擋風玻
    璃，造成原告受有左側股骨頸骨折、左側髖部血腫之傷害。被告丙○○因傷害案
    件，業經高等法院於九十一年八月二十六日以九十一年度上易字第一九五五號刑
    事判決判處有期徒刑八月確定。
  (二)被告丙○○受僱於被告建明汽車客運股份有限公司，於執行職務時故意致原告受
    傷，爰依民法第一百八十四條、第一百八十八條第一項前段、第一百九十一條之
    二、第一百九十三條第一項、第一百九十五條之規定，訴請被告連帶賠償原告醫
    療費用、看護費用、車資、復健費用、營養費用、非財產上損害共七百零三萬三
    千二百六十六元及法定遲延利息，分述如下：
  (1)醫療費用：
    原告因本件車禍先後至馬偕紀念醫院（以下簡稱馬偕醫院或馬偕）、長庚紀念醫
    院林口分院（以下簡稱長庚醫院或長庚）、行政院衛生署新竹醫院（以下簡稱新
    竹醫院或竹醫）等處治療，迄九十一年八月止共計支出醫療費用四萬四千一百七
    十二元，扣除明台產物保險股份有限公司（以下簡稱明台產物保險公司）二次給
    付強制汽車責任保險金額各三萬六千四百十二元、三千八百七十元，尚有三千八
    百九十元未獲賠償。
  (2)看護費用：
    原告因傷勢嚴重無法行走，經醫囑需人看護，自九十年五月十五日起至同年十月
    十五日止，陸續僱請邱援芳、洪玉梅負責看護照顧，共計支出四十七萬六千元，
    扣除明台產物保險公司第一次給付強制汽車責任保險金額三萬元，尚餘四十四萬
    六千元未獲賠償。
  (3)救護車資及計程車資：
    原告於案發當日自馬偕醫院轉往長庚醫院之救護車資為一千五百元，另原告因傷
    無法行走，前往長庚醫院、新竹醫院等處治療均須搭乘計程車，迄九十一年十一
    月底已支付計程車資七萬四千六百元，合計支出車資七萬六千一百元，扣除明台
    產物保險公司二次給付強制汽車責任保險金額各一萬四千一百元、一萬四千八百
    元，尚餘四萬七千二百元未獲賠償。
  (4)復健費用：
    原告骨折處於左大腿關節，因復健需要已支出醫療器材費用九千三百元，扣除明
    台產物保險公司已給付八千三百七十四元，尚餘九百二十六元未獲賠償。
  (5)營養費用：
    原告因本件車禍購買營養食品支出三萬五千二百五十元。
  (6)非財產上損害：
    被告丙○○於故意肇事後，態度兇狠頑劣，原告迄今餘悸猶存，被告丙○○事後
    對原告之傷勢不聞不問，甚至於原告住院期間挑釁稱：看到原告跌倒慘狀覺得很
    爽云云，迨原告返家療養後，復夥同不明人士至原告住處要求原告配合更改警訊
    筆錄之內容，毫無悔意，氣勢越趨囂張，原告終日驚恐，精神嚴重受創，且原告
    因本件傷害導致行動不便，無法克盡母職，亦無法履行妻子義務，幸福美滿之家
    庭一夕遭逢破壞，精神所受鉅大痛苦非筆墨所能形容，爰請求精神慰撫金六百五
    十萬元，以撫原告心靈之創傷。
  (三)對被告抗辯所為之陳述
  (1)被告對原告應負連帶賠償責任：
    被告丙○○於八十九年七月二十八日至九十一年十月十七日間，確係受僱於被告
    建明客運，並由被告建明客運依勞工保險條例規定，以僱主身份為被告丙○○投
    保勞工保險，被告建明客運諉稱其與被告丙○○間係屬承攬關係而非僱傭關係，
    顯係卸責之詞。退萬步言，縱被告建明客運否認其為被告丙○○之僱主，惟其為
    提供服務之企業經營者，且與原告間具有旅客運送契約之關係，其非但未依約將
    原告安全送達目的地，更使原告受有身體上之嚴重傷害，依民法第六百五十四條
    、消費者保護法第七條第一項、第三項規定，被告建明客運對原告因本件車禍所
    受之財產及精神上之損害，仍應負連帶賠償責任。
  (2)原告並無與有過失之情形：
    被告以原告與被告丙○○間有口角爭執、原告事件當時側坐於扶手處並拒絕送醫
    等空言主張原告與有過失，並未舉證以實其說，且當時原告係因被告丙○○中途
    任意更改行車路線，始離開座位趨前至駕駛座旁詢問狀況，而遭被告丙○○惡意
    煞車肇事傷害，事後除由原告之子自行報警外，並於救護車及原告之夫到達現場
    後即前往就醫，難謂原告有何過失之可言。
  (3)原告請求之財產損失賠償金額均屬增加生活上需要之必要支出：
    原告於受傷後以救護車送醫急救，其後轉至行政院衛生署新竹醫院（下稱新竹醫
    院）就近繼續治療，出院後回診所支出之計程車資，均屬額外必要支出之費用。
    關於醫療單據上之其他費用項目，係被告及其所投保之汽車強制責任保險公司向
    原告要求而開立之診斷證明書費用。原告受傷後精神狀態無法平靜，為避免吵雜
    ，不得已選擇頭等病房靜養，又原告因傷無法行走，家中無人可資照料，只能僱
    請看護照顧，且需以輪椅等器具持續復健，輔以藥品塗抹傷口，以求痊癒。原告
    雙腿於被告該事件肇事前並無任何舊傷存在，左腿之傷確係因該事件而發生，被
    告主張原告藉機圖謀不當利益，洵屬無據。
  (4)原告確受有嚴重之精神上損害：
    原告因本件車禍使身體受創嚴重，無法履行為人妻、母等之家庭責任，自責愧疚
    甚深，自己是否將終生與柺杖為伴之夢魘、家庭是否將因此破碎之恐懼，已使原
    告罹患恐慌症，嚴重影響原告之自主神經功能，加以案發後被告丙○○之言語暴
    力、騷擾，被告建明客運之推諉態度，更使原告心理創傷至深，精神飽受折磨，
    原本樂觀之生性、美滿之生活，皆因此改觀，損害極鉅。
三、證據：提出公司基本資料查詢（卷一第十二頁）、長庚醫院甲種診斷證明書（卷
    一第十四頁）、臺北市政府警察局交通警察大隊交通事故肇事原因初步分析研判
    表一件（卷一第十六頁）、邱援芳看護費用收據（卷三第一七一頁）、救護車資
    收據（卷三第一八一頁）、臺灣高等法院九十一年度上易字第一九五五號刑事判
    決書（卷三第一四一頁至第一四四頁）等影本各一件、車票（卷一第十三頁）、
    新竹醫院甲種診斷證明書（卷一第十五頁、卷三第二五○頁）、馬偕醫院醫療單
    據（卷三第一四五頁）等影本各二件、長庚醫院醫療費用收據影本十六件（卷三
    第一四六頁至第一五○頁、第一五四至第一五五頁、第一五八頁、第一六一頁、
    第一六三頁至第一六四頁、第一六六頁至第一七○頁）、新竹醫院收據影本二十
    二件（卷三第一四九頁、第一五一頁至第一五三頁、第一五五頁至第一六○頁、
    第一六二頁、第一六五頁）、洪玉梅看護費用收據影本十九件（卷三第一七二頁
    至第一八○頁）、計程車資收據影本一百二十九件（卷三第一八一頁至第二三七
    頁）、統一發票影本十件（卷三第二三八頁至第二四二頁）、醫療器材收據影本
    十三件（卷三第二四三頁至第二四九頁）為證。
乙、被告丙○○部分：
一、聲明：求為判決原告之訴駁回。
二、陳述：
  (一)事發當時車子停於內線。
  (二)當時原告傷勢並不嚴重，且原告之夫到場後踢伊一腳，隨即報警送醫，並非伊不
    關心原告之傷勢。
丙、被告建明客運方面：
一、聲明：
  (一)原告之訴駁回。
  (二)如受不利之判決，被告願以現金或同額之臺灣銀行無記名可轉讓定期存單為擔保
    ，請准宣告免為假執行。
二、陳述：
  (一)本件原告與有過失：
    本件肇事係起因於原告與被告丙○○口角爭執，且乘客應坐於座位以確保安全，
    惟原告於事發當時竟側坐於扶手處，事發後，臺北市政府消防局救災救護勤務指
    揮中心於九十年五月十三日十二時二十八分派救護車到現場，原告拒絕送醫，其
    行為就損害之發生或擴大與有過失。
  (二)原告請求之賠償金額不實：
  (1)醫療費用：
    原告已領取強制汽車責任保險理賠金一萬八千六百七十元、八萬八千八百八十六
    元，依強制汽車責任保險法第三十條、全民健康保險法第八十二條、第一百三十
    五條、第一百零三條之規定，原告此部分損害既已填補，自不得再為損害賠償之
    請求，應予扣除。又原告所提長庚醫院費用收據，其中五筆「其他費用」計三千
    一百七十元，應非本件事實所生費用，亦應予以扣除。另長庚醫院八天、新竹醫
    院十二天住院費用，扣除健保給付後自行負擔部份，金額各為每天一千二百元、
    一千五百元，共計各九千六百元、一萬八千元，係原告住雙人或頭等病房所生，
    非屬必要費用，應予以扣除。且原告腿部有舊傷，其所提之醫療單據恐與本件事
    故無因果關係。
  (2)看護費用：
    依長庚醫院函覆內容，並未載明原告有看護之必要，則原告請求此部分金額即無
    所據。
  (3)救護車資及計程車資：
    救護車資一千五百元係因原告由馬偕醫院轉院至長庚醫院所生，非屬必要，應予
    扣除。關於計程車資，原告請求之期間長達一年餘，且與本件無因果關係，應予
    扣除。
  (4)復健及營養品費用：
    原告所提之發票內容不明，是否確係因本件所生，未見原告舉證以實其說。又復
    健器材「鋁合金輪椅」、「馬桶椅」等及營養品「強固力鈣」、「活嬌顏嬌原蛋
    白」等，亦非必要之費用，應予扣除。
  (5)非財產損害：
    原告主張之慰撫金高達六百五十萬元，惟關於慰撫金之多寡，應以被害人精神上
    所受之苦痛為準據，並審酌兩造之身分、職業、教育程度、財產及經濟狀況等為
    判斷，原告請求之金額顯屬過高。
三、證據：提出臺北市政府消防局救災救護勤務指揮中心服務紀錄表影本一件（卷三
    第二六四頁）為證，並聲請本院向長庚醫院及新竹醫院函詢原告住院病房等級、
    有無僱請看護之必要、九十年五月十三日以前曾否至骨科治療等事項。
丁、本院依職權調閱臺灣高等法院九十一年度上易字第一九五五號刑事案件全卷（含
    本院九十一年度易字第一六號刑事卷宗、臺灣士林地方法院檢察署九十年度偵字
    第七三九六號、九十年度偵緝字第六一二號偵查卷宗）、明台產物保險股份有限
    公司理賠資料、被告丙○○勞工保險資料，並函詢長庚紀念醫院林口分院原告之
    復健情形、函詢臺北市消防局本件救護勤務過程。
    理      由
壹、程序方面：
一、按訴狀送達後，原告不得將原訴變更或追加他訴，但擴張或減縮應受判決事項之
    聲明者，不在此限，民事訴訟法第二百五十五條第一項第三款定有明文。經查，
    本件原告起訴時，其訴之聲明第一項原為：「被告應給付原告六百八十五萬二千
    三百六十七元，及自起訴狀繕本送達翌日起至清償日止，按週年利率百分之五計
    算之利息」，嗣於九十二年二月十二日言詞辯論期日當庭遞狀擴張訴之聲明如事
    實欄所述，揆諸前揭說明，核與民事訴訟法第二百五十五條第一項第三款規定相
    符，應准原告為前述聲明之擴張，合先敘明。
貳、實體方面：
一、本件原告起訴主張：被告丙○○為被告建明客運僱用之營業大客車司機，於九十
    年五月十三日上午九時五十分許，駕駛車牌號碼ＡＦ─六七二號營業大客車，原
    訂路線係由新竹監理站沿國道一號高速公路經松江交流道往臺北市區方向行駛，
    嗣該車快到達重慶北路交流道時，因故未依既定路線，臨時改由重慶北路交流道
    下高速公路，於同日上午十時五十五分許，行至臺北市大同區○○○路三四號前
    時，乘坐於駕駛座後方第三排之乘客即原告發現路線變更，乃起身詢問被告丙○
    ○，不料竟引發被告丙○○不悅，故意緊急煞車，致原告重心不穩而往前衝向駕
    駛座前方擋風玻璃，造成原告受有左側股骨頸骨折、左側髖部血腫之傷害，爰依
    民法第一百八十四條、第一百八十八條第一項前段、第一百九十一條之二、第一
    百九十三條第一項、第一百九十五條之規定，訴請被告連帶賠償原告醫療費用三
    千八百九十元、看護費用四十四萬六千元、車資四萬七千二百元、復健費用九百
    二十六元、營養費用三萬五千二百五十元、非財產上損害六百五十萬元，共計七
    百零三萬三千二百六十六元及法定遲延利息等語。
二、被告丙○○則以：事發時車子停於內線，當時原告傷勢並不嚴重，且原告之夫到
    場後踢伊一腳，隨即報警送醫，並非伊不關心原告之傷勢等語置辯。被告建明客
    運另以：本件肇事係起因於原告與被告丙○○口角爭執，且乘客應坐於座位以確
    保安全，惟原告於事發當時竟側坐於扶手處，事發後，臺北市政府消防局救災救
    護勤務指揮中心於九十年五月十三日十二時二十八分派救護車到現場，原告拒絕
    送醫，其行為就損害之發生或擴大與有過失，原告已領取強制汽車責任保險理賠
    金一萬八千六百七十元、八萬八千八百八十六元，此部分不得再行請求，關於醫
    療費用部分，原告所提醫療單據中「其他費用」應非本件事實所生費用，另原告
    在長庚醫院及新竹醫院住雙人或頭等病房所生之差額並非必要，應予扣除，且原
    告腿部有舊傷，其所提之醫療單據恐與本件事故無因果關係，關於看護費用部分
    ，原告並無僱請看護之必要，關於車資部分，救護車資係因原告轉院所生費用，
    並非必要，又原告請求之計程車資期間過長，且與本件無因果關係，關於復健及
    營養品費用部分，原告所提之發票內容不明，復健器材及營養品亦非必要之費用
    ，關於非財產損害部份，原告請求之金額顯屬過高等語，資為抗辯。
三、原告主張被告丙○○於前揭時地駕車故意緊急煞車，致乘客即原告重心不穩而往
    前衝向駕駛座前方擋風玻璃，受有左側股骨頸骨折、左側髖部血腫等傷害之事實
    ，業據其提出長庚醫院甲種診斷證明書影本一件（卷一第十四頁）、新竹醫院甲
    種診斷證明書影本二件（卷一第十五頁、卷三第二五○頁）為證，復為被告所不
    爭執，此部分堪認原告主張為真正，臺灣高等法院九十一年度上易字第一九五五
    號刑事判決亦同此認定，此經本院依職權調取該刑事案件全卷核閱屬實。
四、被告建明客運雖抗辯：原告就損害之發生或擴大與有過失云云。惟按，「當事人
    主張有利於己之事實者，就其事實有舉證之責任」，民事訴訟法第二百七十七條
    定有明文。復按，「被害人之過失行為須為損害之共同原因，予損害之發生或擴
    大以助力，並與損害之發生與擴大有相當因果關係者，始有過失相抵之適用」（
    最高法院八十九年度臺上字第一○三六號判決要旨參照）。又「所謂相當因果關
    係，係指依經驗法則，綜合行為當時所存在之一切事實，為客觀之事後審查，認
    為在一般情形上，有此環境，有此行為之同一條件，均發生同一之結果者，則該
    條件即為發生結果之相當條件，行為與結果即有相當之因果關係。反之，若在一
    般情形上，有此同一條件存在，而依客觀之審查，認為不必皆發生此結果者，則
    該條件與結果並不相當，不過為偶然之事實而已，其行為與結果間即無相當因果
    關係」（最高法院八十七年度臺上字第一五四號判決要旨參照）。經查：本件肇
    事之起因雖係原告與被告丙○○就行車路線有所爭執，然此乃被告丙○○犯罪之
    動機，而非原告刻意挑唆被告丙○○犯罪，且一般人遭遇同一情境，不必然會故
    意緊急煞車致人受傷，實難認原告之爭執行為就損害之發生有何相當因果關係。
    第查，原告於案發當時，原乘坐於駕駛座後方第三排，因起身詢問路線而側坐於
    座椅扶手上之事實，業據原告及被告丙○○分別於本院九十一年度易字第十六號
    刑事案件訊問及審理時陳述綦詳（參見該案九十一年一月二十五日訊問筆錄、同
    年四月二十六日審判筆錄），此經本院依職權調閱前揭卷宗核閱無訛，原告既非
    道路交通安全規則第八十九條第一項第五款所定應繫妥安全帶之前座乘客，且事
    發地點非高速公路，亦無違反高速公路交通管制規則第九條第一項第六款大型客
    車行駛於高速公路乘客不得站立之規定，尚難遽認原告之側坐行為對損害之發生
    與有過失。再查，本件案發於九十年五月十三日上午十時五十五分許，事發地點
    位於臺北市○○○路三四號前，原告受傷後要求被告丙○○讓其下車或載其就醫
    ，惟被告丙○○仍繼續行駛至臺北市○○路五二八號前之站牌，到站後任由原告
    躺在車內等情，業據被告丙○○於前揭刑事案件審理時自承無訛（參見該案九十
    一年四月二十六日審判筆錄），嗣原告之子報警後，臺北市政府消防局救災勤務
    指揮中心於是日中午十二時二十八分接獲報案，同日中午十二時三十分到達現場
    ，原告拒絕送醫，迨同日下午二時五十分由臺北市警察局中山分局民權東路第一
    派出所員警代為申請救護車，同日下午二時五十三分再度到場，經包紮固定送至
    馬偕醫院治療等情，此經本院依職權函詢臺北市政府消防局，有該局九十二年二
    月二十五日北市消勤字第○九二三○四四六二○○號函在卷可稽（卷四第一○四
    頁），惟原告於是日中午十二日時三十分拒絕送醫之行為，是否導致其傷勢擴大
    ？影響程度如何？未見被告建明客運舉證以實其說，則其空言辯稱原告與有過失
    ，即屬無據，委不足採。
五、按「因故意、過失不法侵害他人之權利者，負損害賠償責任」，「受僱人因執行
    職務，不法侵害他人之權利者，由僱用人與行為人連帶負損害賠償責任」，「汽
    車、機車或其他非依軌道行駛之動力車輛，在使用中加損害於他人者，駕駛人應
    賠償因此所生之損害」，「不法侵害他人之身體或健康者，對於被害人因此喪失
    或減少勞動能力或增加生活上之需要時，應負損害賠償責任」「不法侵害他人之
    身體、健康、名譽、自由、信用、隱私、貞操，或不法侵害其他人格法益而情節
    重大者，被害人雖非財產上之損害，亦得請求賠償相當之金額」，民法第一百八
    十四條第一項前段、第一百八十八條第一項前段、第一百九十一條之二、第一百
    九十三條第一項、第一百九十五條第一項前段別定有明文。查本件被告丙○○駕
    車故意煞車致原告受傷之事實，已如前述，且原告所受身體傷害與被告丙○○之
    故意侵權行為有因果關係，而被告丙○○於案發當時受僱於被告建明客運乙節，
    亦有勞工保險局九十一年十二月三日保承資字第一○三八七八○號函送之投保資
    料在卷可稽，則原告依侵權行為法律關係，請求被告二人連帶負損害賠償之責，
    於法有據。爰就原告請求賠償之項目、金額，審酌如下：
  (一)醫療費用：
  (1)本件原告主張其因本件車禍先後至馬偕醫院、長庚醫院、新竹醫院等處治療，支
    出醫療費用四萬四千一百七十二元，而明台產物保險公司已分二次理賠強制汽車
    責任保險金額各三萬六千四百十二元、三千八百七十元之事實，業據其提出與其
    所述相符之馬偕醫院醫療單據影本二件（卷三第一四五頁）、長庚醫院醫療費用
    收據影本十六件（卷三第一四六頁至第一五○頁、第一五四至第一五五頁、第一
    五八頁、第一六一頁、第一六三頁至第一六四頁、第一六六頁至第一七○頁）、
    新竹醫院收據影本二十二件（卷三第一四九頁、第一五一頁至第一五三頁、第一
    五五頁至第一六○頁、第一六二頁、第一六五頁），並經本院依職權向明台產物
    保險公司調取本件理賠資料，有該公司九十一年十二月十八日明汽字第九一○五
    六一號函送之理賠資料在卷可稽（卷三第二八頁至一○四頁），原告此部分之主
    張堪以認定。至原告主張尚有醫療費用三千八百九十元未受償，被告二人應連帶
    賠償乙節，則為被告所否認，並以前揭情詞置辯。經查，原告自九十年五月二十
    五日起至同年六月五日住院於新竹醫院頭等病房共十二日等情，業據該院於九十
    二年二月二十五日以新醫歷字第九二○一一五八號函覆明確（卷四第一○一頁）
    ，而依上開住院收據觀之（卷三第一五一頁、第一五二頁），病房費自付額共計
    一萬六千五百元，除其中一萬四千四百元業經明台產物保險公司理賠外，其餘二
    千一百元病房差價，核非必要費用，無從准許。至其他醫療費用一千七百九十元
    （詳如附表），依原告所受傷害情形及各收據載明醫療項目觀之，均為治療上之
    必要費用，應予准許。
  (2)被告建明客運雖抗辯：長庚醫院之病房差價、證明書費等金額應予扣除云云，惟
    查，上開費用固非屬醫療上必要費用，然業經明台產物保險公司理賠（詳如附表
    ），此部分原告既未向被告請求，自無扣除之可言。又被告建明客運抗辯：原告
    腿部有舊傷，其所支出之醫療費用恐與本件無因果關係云云，惟經本院函詢長庚
    醫院及新竹醫院，均表示原告於九十年五月十三日以前無骨科就診紀錄，此有長
    庚醫院九十二年四月九日（九二）長庚院法字第○二一三號函（卷四第七頁）、
    新竹醫院九十二年二月二十五日新醫歷字第九二○一一五八號函（卷四第一○一
    頁）各一件在卷足參，被告復未能舉證證明原告之腿部有舊傷存在，其空言抗辯
    ，委不足採。
  (二)看護費用：
    原告主張因車禍受傷住院期間需聘請看護照顧，共計支出看護費四十七萬六千元
    ，明台產物保險公司已給付三萬元，尚餘四十四萬六千元未獲賠償乙節，業據其
    提出訴外人邱援芳看護費用收據影本一件（卷三第一七一頁）、洪玉梅看護費用
    收據影本十九件（卷三第一七二頁至第一八○頁）為證，惟依上開單據加總計算
    ，應共計四十七萬三千五百元。經本院依職權函詢長庚醫院，該院認原告之傷勢
    需他人協助日常生活期間約為三個月，此有該院九十二年四月九日（九二）長庚
    院法字第○二一三號函可參（卷四第七頁），則原告請求自九十年五月十五日起
    至九十年八月十五日止所支出之看護費用十八萬四千五百元（其中訴外人邱援芳
    看護五日，日額二千一百元，共計一萬零五百元，洪玉梅看護八十七日，日額二
    千元，共計十七萬四千元），洵屬必要，扣除明台產物保險公司已給付三萬元，
    原告請求被告賠償看護費用於十五萬四千五百元之範圍內，應予准許。逾此金額
    之請求，未據原告舉證證明其必要性，即屬過高，不應准許。
  (三)交通費用：
    原告主張其因車禍增加車資支出七萬六千一百元，明台產物保險公司已分二次各
    給付一萬四千一百元、一萬四千八百元，尚餘四萬七千二百元未獲賠償乙節，業
    據其提出救護車資收據影本一件（卷三第一八一頁）、計程車資收據影本一百二
    十九件（卷三第一八一頁至第二三七頁）為證。查原告居住於新竹市○區○○路
    ，而新竹醫院位於新竹市○○路、長庚醫院林口分院位於桃園縣龜山鄉○○村○
    ○街、本院位於臺北市○○區○○路，原告主張其自住處往返上開地點之車資各
    為二百元、二千四百元、三千五百元，尚稱合理，且原告因本件車禍受傷行動不
    便，本院認其增加就醫、開庭而支出交通費用，核屬必要，依上開收據加總計算
    救護車資、往返醫院車資、往返警局、地檢署、法院之車資共計五萬零五百元（
    詳如附表），扣除明台產物保險公司已給付三萬八千九百元，原告請求被告給付
    之交通費用於二萬一千六百元之範圍內，為有理由，應予准許。至原告請求其自
    住處往返補習班之車資共計二萬五千六百元（詳如附表），未見原告舉證證明其
    必要性，此部分之主張即屬無據。
  (四)醫療器材：
    原告主張其購買復健所需之醫療器材，支出九千三百元，其中明台產物保險公司
    已給付八千三百七十四元，尚餘九百二十六元未獲賠償乙節，業據其提出統一發
    票影本十件（卷三第二三八頁至第二四二頁）為證，惟為被告所否認。經查，依
    該紙金額九百二十六元之統一發票觀之（卷三第二四二頁），其上並無購買項目
    品名，原告復未能舉證證明此部分確係購買復健所需之醫療器材，此部分主張即
    不能准許。
  (五)營養費用：
    原告主張其於「千福藥品有限公司」購買強固力鈣、活嬌顏膠原蛋自、鈣得欣錠
    等營養食品，支出三萬五千二百五十元，並提出收據影本十三件（卷三第二四三
    頁至第二四九頁）為證。惟查，然原告既已經西醫診治中，上開食品復無醫師處
    方箋，又非具有不可替代性，難認係醫療及營養上之必要支出，於法尚有未合，
    不應准許。
  (六)非財產上損害賠償：
    查原告因本件事故受有左側股骨頸骨折、左側髖部血腫之傷害，於九十年五月十
    三日入院以手術鋼釘固定，同年月二十日出院，嗣九十一年八月二日門診手術拔
    除骨釘，至九十一年十二月十一日回診時，其骨折已癒合，但仍遺留左髖疼痛，
    需拐杖助行，疑股骨缺血性壞死，如持續追蹤治療病情惡化，可能需再手術治療
    或置換人工髖關節等情，有長庚醫院九十二年四月九日（九二）長庚院法字第○
    二一三號函送之診斷書開立記錄可參（卷四第十五頁），此間原告往返醫院至少
    四十次，亦有前揭醫療單據在卷可稽，其因被告丙○○之故意傷害行為，頓失行
    動自由，肉體及精神上所受鉅大痛苦，難以言喻。本院審酌兩造之職業、經濟能
    力、身分、地位，並斟酌本件事故發生實際情況、原告因此所受痛苦之程度等一
    切情狀，認原告受有非財產上損害賠償金額，於一百萬元之範圍內為適當，逾此
    數額即屬過高。
六、末按，「遲延之債務，以支付金錢為標的者，債權人得請求依法定利率計算之遲
    延利息」，民法第二百三十三條第一項前段定有明文。綜上所述，原告依侵權行
    為法律關係，請求被告連帶賠償原告一百十七萬七千八百九十元（1790+154500+
    21600+0000000=0000000），及自判決翌日即九十二年六月十二日起至清償日止
    ，按週年利率百分之五計算之法定遲延利息，為有理由，應予准許。逾上開範圍
    之請求，為無理由，應予駁回。
七、原告及被告建明客運陳明願供擔保，聲請宣告假執行或免為假執行，經核原告勝
    訴部份，合於法律規定，爰分別酌定相當之擔保金額宣告之；原告其餘假執行之
    聲請，因訴之駁回而失所依據，不予准許。
八、本件判決基礎已臻明確，兩造其餘攻防方法及訴訟資料經本院審酌後，核與判決
    不生影響，無逐一論駁之必要，併此敘明。
九、據上論結，本件原告之訴為一部有理由，一部無理由，依民事訴訟法第七十九條
    但書、第八十五條第二項、第三百九十條第二項、第三百九十二條，判決如主文
    。
中      華      民      國    九十二    年      六      月      十一    日
                                    臺灣士林地方法院民事第二庭
~B法      官  陳玉曆
右為正本係照原本作成。
如對本判決上訴須於判決送達後廿日內向本院提出上訴狀。
中      華      民      國    九十二    年      六      月      十二    日
~B法院書記官  謝金宏


司法院資訊處製作；財團法人民間司法改革基金會備份。
